【裁判字號】    97,上訴,771
【裁判日期】    971202
【裁判案由】    違反槍砲彈藥刀械管制條例
【裁判全文】
臺灣高等法院臺南分院刑事判決         97年度上訴字第771號
上  訴  人  臺灣臺南地方法院檢察署檢察官
被      告  甲○○
選任辯護人  鄭嘉慧律師（扶助律師）
上列上訴人因被告違反槍砲彈藥刀械管制條例案件，不服臺灣臺
南地方法院96年度訴字第1817號中華民國97年5月20日第一審判
決（起訴案號：臺灣臺南地方法院檢察署96年度偵字第1817號）
，提起上訴，本院判決如下：
    主  文
原判決撤銷。
甲○○未經許可，持有手槍，處有期徒刑伍年陸月，併科罰金新
台幣貳拾萬元，罰金如易服勞役，以新台幣貳仟元折算壹日。扣
案如附表二所示之物沒收。
    事  實
一、被告甲○○（綽號小馬）原自民國（下同）九十五年四月間
    起至九十五年五月六日被查獲日止，在臺南市○區○○路二
    九九巷二七弄十五號一樓經營麻將賭場（所涉賭博罪業經受
    有罪判決確定），於九十五年五月五日下午二時許，有綽號
    「癌症的人」攜捷克ＣＺ廠七五型口徑九釐米制式半自動黑
    色手槍一枝、子彈六顆、彈匣一個至該賭場，被告明知未經
    許可，不得持有寄藏具有殺傷力之手槍、子彈，竟要求乙○
    ○（綽號惠明）先保管該槍彈，乙○○保管一、二小時後，
    被告再要求曾建碩（已受有罪判決確定）保管，曾建碩因受
    過被告幫忙且尚欠被告新臺幣（下同）四萬元而同意保管，
    乙○○乃在該賭場前，將手槍交與曾建碩保管，曾建碩即將
    手槍放於置物箱，當日並帶回其住處，以裝洋酒之盒子裝起
    來掩飾。翌日復將手槍置於機車置物箱，帶往上址賭場，同
    日晚上九時許，因警前來查獲該賭場，被告遭警帶回派出所
    ，曾建碩在賭場外見狀，心虛不敢騎回其機車，乃電請不知
    情友人林永濬開車載其至林永濬住處泡茶，嗣被告在派出所
    見警員要帶人回賭場現場找麻將賭具當證物，惟恐曾建碩被
    逮，即急電曾建碩不要再到賭場，曾建碩心虛即將機車鑰匙
    交與林永濬不知情之姪子洪濬濠前往騎回機車，同日二十二
    時十分許，洪濬濠前往該處駕駛該機車時，因開啟電門時不
    順手，為前來尋賭具之員警見狀盤查，並經同意搜索，而查
    獲機車置物箱內有黑色制式手槍一把、子彈六顆、彈匣一個
    。
二、案經臺灣臺南地方法院檢察署檢察官自動檢舉偵查起訴。
    理  由
甲、證據能力之說明
  (一)按證人依法應具結而未具結者，其證言不得作為證據，刑事
    訴訟法第一百五十八條之三定有明文。本件證人曾建碩於九
    十五年五月十九日及證人洪濬濠於九十五年五月七日檢察官
    偵訊時所為之陳述，均係以被告地位接受訊問，且未經具結
    ，檢察官、被告又未聲請詰問，依上開規定，自應認不具證
    據能力。
  (二)按被告以外之人於偵查中向檢察官所為之陳述，除顯有不可
    信之情況者外，得為證據，刑事訴訟法第一百五十九條之一
    第二項定有明文。證人林永濬及洪濬濠於九十五年五月十九
    日、證人曾建碩於九十六年五月十日及證人乙○○於九十七
    年二月十五日檢察官偵訊時之證述，均係經具結後所為，且
    無事證顯示有何顯不可信之情況，依上開規定，自得作為本
    案證據。
  (三)按當事人、代理人或辯護人於法院調查證據時，知有刑事訴
    訟法第一百五十九條第一項不得為證據之情形，而未於言詞
    辯論終結前聲明異議者，視為同意作為證據，同法第一百五
    十九條之五第二項定有明文。證人洪濬濠及林永濬警詢時之
    陳述，被告及其選任辯護人均未爭執其證據能力，亦未於本
    案言詞辯論終結前對證據能力聲明異議，依上開規定，視為
    被告及其選任辯護人同意作為證據，且經原審審酌該等言詞
    陳述作成時之情況及證據取得過程等節，認亦適宜作為證據
    ，自得為被告裁判基礎之證據資料。
  (四)被告警詢及偵查中之供述、卷附內政部警政署刑事警察局槍
    彈鑑定書、臺南市警察局第五分局搜索扣押筆錄、扣押物品
    目錄表及照片等資料，被告及其選任辯護人均未於原審準備
    及審理程序中爭執其證據能力，且無事證顯示係公務員因違
    法蒐證所取得，自均有證據能力。
乙、實體事實之認定
一、被告於九十五年四月至五月六日期間，在臺南市○區○○路
    二九九巷二七弄十五號一樓經營麻將賭場；證人曾建碩於九
    十五年五月五日受託保管本案查扣槍彈並帶回其住處以裝洋
    酒盒子藏放，翌日復將藏放該槍彈之盒子置於其Ｌ八Ｔ－六
    五六號重型機車置物箱後騎乘前往上開賭場。同日晚上九時
    許，因警方查獲上開賭場而將被告帶回派出所，曾建碩在賭
    場外見狀不敢前往騎乘該機車，乃至其友人林永濬住處泡茶
    。嗣警員欲返回上開賭場找尋麻將等賭具當證物，被告曾電
    告曾建碩不要再到上開賭場，曾建碩遂委請林永濬之不知情
    姪子洪濬濠前去將其上開機車騎回。同日晚間十時十分許，
    洪濬濠前往上開機車停放處，因開啟電門不順手而為警盤查
    且經同意搜索，查獲機車置物箱內之扣案槍彈；曾建碩所涉
    寄藏槍彈犯行，業經最高法院於九十六年十一月二十二日判
    決確定等情，被告於原審準備程序中均不爭執（原審卷第二
    六至二七頁），亦據證人曾建碩於偵訊及原審審理程序中、
    證人林永濬及洪濬濠於警詢及偵查中證述明確，且有內政部
    警政署刑事警察局槍彈鑑定書、臺南市警察局第五分局搜索
    扣押筆錄、九十六年度台上字第六三八六號判決在卷可參，
    復經原審調取原審九十五年簡字第一八一四號賭博案件全卷
    核閱無訛，堪信屬實。
二、訊據被告矢口否認持有本件扣案槍彈犯行，辯稱略以：伊並
    沒有看過扣案手槍，是到派出所才看到的，曾建碩因地下錢
    莊向其催討債務，伊有借錢給他，向他要錢都說沒錢，後來
    伊講話就比較難聽，而乙○○係因另案通緝，要向伊借三萬
    元被伊拒絕，且還有欠伊賭債等語。
三、查：
（一）警方於95年5月6日在台南市○○路299巷7弄9號查獲之制
      式手槍及造子彈五顆、制式子彈一顆, 經鑑定結果, 均有
      殺傷力, 有鑑定書在偵卷7931號第23頁可按，並有扣押物
      品清單在卷可稽。
（二）證人曾建碩於偵查中證述：伊與甲○○平常並無來往，原
      也不知道乙○○的名字，只知道外號「惠明」，因為報紙
      登出  來伊才知道，本來槍是放在乙○○之機車置物箱，
      甲○○要乙○○把槍拿給伊，由伊帶回去明天再帶過來，
      乙○○就一個人去將槍拿過來，伊將置物箱打開讓乙○○
      放槍，伊回家後再用洋酒盒裝起來，隔天伊再帶過去，伊
      有欠被告五萬元，所以他要伊保管槍，伊也不好意思拒絕
      等語（九十六年度偵字第六五一號卷第七至八頁）；嗣其
      於原審審理程序中證述：伊與被告是去別處打麻將認識的
      ，伊曾向被告借過二萬元還給錢莊，另有約三萬元的賭債
      ，本案發生前伊有跟被告約定多久會還他但沒還；從伊機
      車中查獲之槍枝是被查獲前一天，在麻將場外馬路邊，乙
      ○○從他的機車中拿過來放在伊機車中，當時沒有任何包
      裝，當時沒有其他人；被告是在打完麻將後，叫乙○○把
      槍放在伊那裡，且跟伊說要不然伊先拿回去放，伊不知道
      扣案槍枝是誰交給被告，也不知道被告為何要把放在乙○
      ○機車中的槍讓伊帶回家放，伊不是被告的小弟等語（原
      審卷第八三至九二頁）。證人曾建碩並經本院95年上訴字
        第1116號為有罪判決確定，有該判決在卷可憑。
（三）證人乙○○於偵查中證述：伊綽號「惠明」，被告不曾將
      槍交給伊，（經提示曾建碩筆錄並告以要旨後）那把槍是
      被告的，小馬的槍都寄放在小東路路尾網寮一間檳榔攤在
      幫他保管槍枝，及「癌症的人」處一、二枝，「癌症的人
      」出門都會隨身帶槍，被告會告訴「癌症的人」叫他把「
      車子」開過來，即帶手槍，槍是被告直接交給曾建碩，伊
      在場有看到，他每次喝酒後都會叫小弟把槍帶過來在伊等
      面前耍云云（原審卷第三五至三六頁）；於本院證稱：「
      我記得九十五年五月五日那幾天之中一天下午他有叫「癌
      症的人」的人「開車來」，意思就是把槍帶過來。」，「
      我在客廳，「癌症的人」提一個袋子來，我就在裡面打麻
      將。」，「我有看到槍枝。」，「「癌症的人」有槍拿出
      來。」「（問：當天被告有叫「癌症的人」把這把槍放在
      你機車裡面嗎？）沒有。」，「那一陣子在賭場有看到被
      告把槍枝交給「阿利」（即曾建碩）二、三次。」「問：
      曾建碩如何處理？）有時立刻拿走或拿到他的機車放。」
      （見本院審理筆錄）。
（四）被告與證人乙○○於當日確因賭博而遭警逮捕，被告於綽
      號「癌症」之人帶警前往現場找尋麻將賭具時，被告特打
      電話到證人曾建碩之手機0000000000號手機之情，為被告
      所自認（見偵651卷第31頁），雖被告辯稱我懷疑是曾建
      碩打電話去報警的，我叫他不要再去了等語。惟若係懷疑
      是曾建碩報警抓賭，則避之惟恐不及，為何還叫曾建碩不
      要去賭場，此亦可證明證人曾建碩與被告並無仇怨，並非
      因欠錢而雙方互罵，原判決認曾建碩可能與被告互有閒隙
      而可能誣陷被告罪行一節，應非可信，被告所辯顯不足採
    ，應係通報曾建碩賭場被查獲之事實，避免曾建碩被查獲，
      連帶槍枝被查獲，故曾建碩之持有槍枝，應係被告所指使
      。
（五）被告曾代償曾建碩欠地下錢莊之錢及曾建碩有欠賭金等情
      ，亦據被告坦承不諱（見偵651卷第31頁），按證人曾建
      碩當時並未在賭場賭博，卻將槍枝藏在機車置物箱內而在
      賭場旁停放機車，證人曾建碩所述因有欠被告款項（其中
      一部分係代償地下錢莊欠款），有欠被告情而受被告所託
      寄放槍枝一節，顯與常情相符。
（六）被告通知綽號「癌症」之人帶槍至現場，嗣請乙○○代管
      ，藏在賭場外之機車內，總比由綽號「癌症」之人將槍放
      在身上，易為警查獲較好；又證人乙○○當時係通緝犯，
      若警查賭，乙○○必被警緝獲，經附帶搜索亦可查獲該槍
      枝，而證人曾建碩並無前科，且未賭博，復有欠被告人情
      ，槍枝寄放在曾建碩機車置物箱較不易被查獲；又賭場當
      時已被查獲多時，人物皆空，曾建碩再至現場並不會涉犯
      賭博犯行，此乃簡單之理，原判決認被告將槍由綽號「癌
      症」之人轉交於乙○○，再轉交與曾建碩有違常理，復以
      被告亦有可能怕證人曾建碩到現場會涉犯賭博罪云云，而
      認證人曾建碩上述證述不可採，顯有違經驗法則。
（七）證人曾建碩所涉寄藏槍彈案件經查獲後，固即供出扣案槍
      彈來源係被告及證人乙○○，惟其當時尚不知被告及證人
      乙○○之確切姓名，乃分別陳述為「耿仲德」及「林振傑
      」，致檢察官以「耿仲德」及「林振傑」之姓名簽分偵辦
      ，有證人曾建碩偵訊內容及臺灣臺南地方法院檢察署九十
      五年度他字第三九四八號卷可參。惟事後查出係被告與乙
      ○○，乙○○亦承認有看到被告叫曾建碩保管槍枝，則證
      人曾建碩所供應堪信採。
（八）依曾建碩、乙○○之證詞，相互勾勒，被告確曾要求「癌
      症的人」將槍拿至賭場，交乙○○保管，過一、二小時後
      ，被告改命曾建碩保管，乙○○乃將槍轉交曾建碩保管，
      以致被查獲之事實，殆可認定。乙○○否認曾經手該槍之
      證詞，雖非可採，但所供被告命曾建碩保管系爭槍枝部分
      應屬實情。
（九）證人乙○○於原審審理程序中則翻異前詞而證述：本件扣
      案槍彈是在曾建碩機車上搜到的，伊不曾看過，伊在檢察
      官偵訊時是說謊，因為當時伊以為他要向伊討錢，他討錢
      討得很急云云（原審卷第七二至七三頁），但乙○○於97
      年度偵字第10247號偽證案件中則供稱：「我怕我出去會
      被打，…，我在外面遇到他（被告）時，他沒有恐嚇我，
      但是他說那支槍不是他的，我自己會怕，就照他的意思講
      。」，「我怕我講出來，會被他們押走，：：，如果要與
      他當面對質，我寧可做偽證，也不敢講出來。」（見本院
      卷第35-37頁），並於本院詰問時證稱：「我在地院是做
      偽證。」（見本院審理筆錄第10頁），可見乙○○於原審
      所證係出於虛偽。而乙○○於亦證稱：「有欠被告二萬多
      元，但沒有發生糾紛過。」，「我與被告只是朋友，認識
      十多年，沒有發生過糾紛。」，被告亦稱：「他欠我四萬
      多元，並不是二萬多元，是我無法找到他，並不是我不想
      討。」，亦沒有表示與證人乙○○發生過債務糾紛，故證
      人乙○○所稱因二萬元（或四萬元）債務而誣陷被告持有
      系爭槍枝一節，亦非實情。被告持有槍彈之情，應堪認定
      。
四、核被告所為係犯槍砲彈藥刀械管制條例第7條第4項及第12
    條第4項之罪。
五、比較新舊法：易服勞役：被告行為後，刑法關於罰金刑易服
    勞役之規定業經修正公布：就《折算標準》而言，舊法第42
    條第2項「易服勞役以1元以上3元以下，折算一日」（依罰
    金罰鍰提高標準條例廢止前第2條規定，就其原定數額提高
    為100 倍折算一日，即銀元100元、200元、300元折算一日
    ，換算成新臺幣即300、600、900元折算一日）之規定，修
    正公布為新法第42條第3項前段「易服勞役以新臺幣1000元
    、2000元或3000元折算一日」。新舊法相較，新法之規定將
    折算標準提高，使易服勞役之日數減少，新法較有利於被告
    。
六、被告持有制式手槍1把、子彈6顆，係想像競合犯，應從一重
    持有手槍罪處斷。
七、原審不察，遽予無罪之諭知，自有未洽，檢察官上訴意旨，
    指摘原判決不當，非無理由，自應予撤銷改判，爰審酌槍彈
    氾濫之情形將影響社會之治安，嚴重違反國家禁令，被告明
    知於此，竟仍持有，顯示其漠視法令規定，另參酌被告之品
    行、犯罪動機，被告因經營賭場而持有制式槍彈，對社會之
    危害甚大，其指定不同之人保管手槍，使警方難於查獲，犯
    後又矢口否認，並無悔改之意等一切情狀，量處如主文之刑
    ，並諭知易服勞役之折算標準。被告所犯不符96年度減刑條
    例所定減刑條件, 不予減刑, 併此明。
八、扣案如附表一所示之手槍及子彈，經送內政部警政署刑事警
    察局鑑定結果，其中如附表二所示之手槍及子彈，均具有殺
    傷力，為違禁物，應依刑法第38條第1項第1款規定宣告沒收
    （本件應沒收物之名稱、數量、依據，詳如附表二所示）。
    至於附表三所示之制式子彈3顆試射後，僅剩餘彈頭、彈殼
    ，而失其子彈之結構及性能，為廢棄之物，均不具殺傷力，
    非屬違禁物，爰不為沒收之諭知。
丙、適用之法律
一、刑事訴訟法第369條第1項前段、第364條、第299條第1項前
    段。
二、槍砲彈藥刀械管制條例第7條第4項、第12條第4項。
三、新修正刑法第2條第1項但書、第11條前段、第42條第3項、
    第55條、第38條第1項第1款。
本案經檢察官趙中岳到庭執行職務。
中    華    民    國    97    年    12    月    2     日
                  刑事第五庭    審判長法  官  楊明章
                                      法  官  顏基典
                                      法  官  楊子莊
以上正本證明與原本無異。
如不服本判決應於收受送達後10日內向本院提出上訴書狀，其未
敘述上訴理由者，並得於提起上訴後10日內向本院補提理由書（
均須按他造當事人之人數附繕本）「切勿逕送上級法院」。
                                      書記官  王全龍
中    華    民    國    97    年    12    月    2     日
附錄：本判決論罪科槍砲彈藥刀械管制條例第7條第4項：
未經許可，持有、寄藏或意圖販賣而陳列第1項所列槍砲、彈藥
者，處5年以上有期徒刑，併科新台幣1千萬元以下罰金。
第1項至第3項之未遂犯罰之。
槍砲彈藥刀械管制條例第12條第4項：
未經許可，持有、寄藏或意圖販賣而陳列子彈者，處5年以下有
期徒刑，併科新台幣300萬元以下罰金。
第1項至第3項之未遂犯罰之。
┌────────────────────────┐
│附表一：（扣案物）                              │
├──┬───────────┬───┬─────┤
│編號│扣  押  物  名  稱    │數  量│備      註│
├──┼───────────┼───┼─────┤
│ 一 │制式手槍              │一支  │槍枝管制編│
│    │                      │      │號：110215│
│    │                      │      │5946，含彈│
│    │                      │      │匣一個。  │
├──┼───────────┼───┼─────┤
│二  │制式子彈（直徑9.71mm）│五顆  │          │
├──┼───────────┼───┼─────┤
│三  │制式子彈（口徑9mm）   │一顆  │          │
└──┴───────────┴───┴─────┘
┌────────────────────────────────────┐
│附表二：（應沒收物）                                                    │
├──┬───────┬───┬────────────┬────────┤
│編號│槍  枝  名  稱│數  量│鑑     定     報     告 │備            註│
├──┼───────┼───┼────────────┼────────┤
│ 一 │制式手槍      │一支  │槍枝管制編號：0000000000│內政部警政署刑事│
│    │              │      │，含彈匣一個，認係捷克CZ│警察局九十五年六│
│    │              │      │廠75型口徑9mm制式半自動 │月二十日刑鑑字第│
│    │              │      │手槍，槍管內具六條右旋來│00000000│
│    │              │      │復線，機械性能良好，可擊│０九號鑑驗通知書│
│    │              │      │發子彈同口徑制式子彈，認│（見偵查卷第二三│
│    │              │      │具殺傷力。              │至二六頁）      │
├──┼───────┼───┼────────────┼────────┤
│ 二 │制式子彈（直徑│三顆  │認均係由直徑9.71mm、長度│同上            │
│    │9.71mm）      │      │19.00mm金屬彈殼及直徑8.9│                │
│    │              │      │1mm金屬彈頭組合而成之土 │                │
│    │              │      │造子彈，採樣二顆試射，均│                │
│    │              │      │可擊發，認具殺傷力。    │                │
│    │              │      │【扣案五顆，鑑驗試射二顆│                │
│    │              │      │，餘三顆】              │                │
└──┴───────┴───┴────────────┴────────┘
┌────────────────────────┐
│附表三：（無庸沒收之物）                        │
├──┬───────────┬───┬─────┤
│編號│扣  押  物  名  稱    │數  量│備      註│
├──┼───────────┼───┼─────┤
│ 一 │制式子彈（直徑9.71mm）│二顆  │因鑑驗試射│
│    │                      │      │，失其殺傷│
│    │                      │      │力，如附表│
│    │                      │      │二編號二。│
├──┼───────────┼───┼─────┤
│ 二 │制式子彈（口徑9mm）   │一顆  │因鑑驗試射│
│    │                      │      │，失其殺傷│
│    │                      │      │力，如附表│
│    │                      │      │一編號三。│
└──┴───────────┴───┴─────┘


司法院資訊處製作；財團法人民間司法改革基金會備份。
